【裁判字號】    99,交聲,1890
【裁判日期】    990506
【裁判案由】    聲明異議
【裁判全文】
臺灣臺中地方法院交通事件裁定        99年度交聲字第1890號
原處分機關  交通部公路總局臺中區監理所
異  議  人
即受處分人  甲○○
上列受處分人因違反道路交通管理處罰條例案件，對於交通部公
路總局臺中區監理所於民國99年4月27日所為之處分（中監違字
第裁60-HE0000000號裁決書），聲明異議，本院裁定如下：
    主    文
異議駁回。
    理    由
一、原處分意旨略以：異議人即受處分人甲○○（下稱受處分人
    ）駕駛0399-TY號自用小客車，於99年4月26日0時59分許，
    在臺中縣太平市○○路42號前處，因「汽車駕駛人拒絕接受
    警方施作酒精濃度吹氣測試（禁駛）違規（移送書誤載為「
    拒絕酒測」），經臺中縣警察局交通警察隊依違反道路交通
    管理處罰條例第35條第4項當場舉發。受處分人不服處分，
    本所遂於99年4月27日以中監違字第裁60-HE0000000號裁決
    書處罰鍰新臺幣6萬元整，吊銷駕駛執照，3年內不得考領駕
    駛執照（本案罰鍰已繳納）；逾期則依裁決書處罰主文規定
    裁處等語。
二、異議意旨略以：伊因酒駕案件需被吊銷駕照，但伊之駕照是
    普大貨（客），當時是駕駛自小客車違規，若吊扣普大貨（
    客）駕照，將對伊之生計有重大影響，為此聲明異議，請求
    免於吊扣普大貨（客）駕照，並准予吊扣自小客車駕照等語
    。
三、按汽車駕駛人拒絕接受道路交通管理處罰條例第35條第1項
    酒精濃度測試之檢定者，處6萬元罰鍰，並當場移置保管該
    汽車及吊銷該駕駛執照，道路交通管理處罰條例第35條第1
    項、第4項分別定有明文。又按汽車駕駛人，因違反本條例
    及道路交通安全規則之規定，受吊銷駕駛執照處分時，吊銷
    其持有各級車類之駕駛執照，此為同條例第68條所明定。再
    者，道路交通管理處罰條例第68條業於94年12月14日修正，
    並自95年3月1日施行，修正前之道路交通管理處罰條例第68
    條規定：「汽車駕駛人，因違反本條例及道路交通安全規則
    之規定，受吊扣或吊銷駕駛執照處分時，吊扣或吊銷其持有
    各級車類之駕駛執照」，其立法意旨在於違規行為對道路交
    通秩序之維持及道路交通安全已生較大之影響，故規定吊扣
    或吊銷其持有各級車類之駕駛執照，以限制其繼續駕車行駛
    道路之權利，其係屬駕駛行為之限制，並不因所持駕駛執照
    種類不同而有所差異。而修正後之道路交通管理處罰條例第
    68條規定：「汽車駕駛人，因違反本條例及道路交通安全規
    則之規定，受吊銷駕駛執照處分時，吊銷其持有各級車類之
    駕駛執照」，其立法理由略以：「原條文將違法或違規駕駛
    人所持有各級車類之駕駛執照一併吊扣或吊銷，失之過酷，
    影響人民工作及生活甚鉅，爰修正之」等語。故依修正後道
    路交通管理處罰條例第68條之規定觀之，受吊扣駕駛執照處
    分，不再吊扣其持有各級車類之駕駛執照，僅於受吊銷駕駛
    執照處分時，始吊銷其持有各級車類之駕駛執照，而限縮修
    正前條文之適用範圍。是依上開規定，受吊銷駕照處分者，
    仍維持吊銷其持有各級車類之駕駛執照，原處分機關要無裁
    量餘地。而前揭道路交通管理處罰條例第35條第4項之所以
    規定「拒絕酒精濃度測試檢定」除應課予罰鍰新臺幣6萬元
    外，並應當場移置保管該汽車及吊銷該駕駛執照，較諸同條
    第1項「汽車駕駛人，駕駛汽車經測試檢定有酒精濃度超過
    規定標準者，處新臺幣15,000元以上60,000元以下罰鍰，並
    當場移置保管該汽車及吊扣其駕駛執照1年。」之規定更為
    嚴厲，目的在於不使拒絕酒精濃度測試檢定之駕駛人反而獲
    得寬典，否則無異鼓勵駕駛人拒絕接受測試。
四、經查：
(一)本件受處分人於99年4月26日0時59分許，駕駛車牌號碼0399
    -TY號自小客車，在臺中縣太平市○○路42號前，因「汽車
    駕駛人拒絕接受警方施作酒精濃度吹氣測試（禁駛）」之違
    規，經臺中縣警察局交通警察隊員警依違反道路交通管理處
    罰條例第35條第4項舉發等情，為受處分人所不爭執，並有
    前揭舉發通知單一紙在卷可稽，受處分人本件交通違規事實
    洵堪認定。
(二)本件受處分人之上開違規，依道路交通管理處罰條例第35條
    第4項、第68條之規定，其法律效果為吊銷各級車類之駕駛
    執照，非僅吊銷其違法或違規當時所駕駛車輛之駕駛執照，
    依據上開說明，受處分人異議理由，即於法難認有據，從而
    ，原處分機關據以裁罰，於法並無不合。
五、綜上所述，受處分人確有於前揭時地拒絕接受酒精濃度測試
    檢定之違規行為，原處分機關依道路交通管理處罰條例第35
    條第4項規定裁處受處分人罰鍰6萬元，吊銷駕駛執照，並依
    同條例第67條第2項之規定，3年內不得考領駕駛執照，核無
    不當，受處分人仍執前詞異議，自屬無理由，應予駁回。
六、據上論斷，應依道路交通管理處罰條例第87條、道路交通案
    件處理辦法第19條，裁定如主文。
中    華    民    國    99    年    5    月     6     日
                  刑事第八庭    法  官  劉國賓
以上正本證明與原本無異。
如不服本裁定，應於收受送達後5日內向本院提出抗告狀。（應
附繕本）
                                書記官  張隆成
中    華    民    國    99    年    5    月     6     日

司法院資訊處製作；財團法人民間司法改革基金會備份。
